臺灣高雄地方法院刑事判決　　　　　　　　　　　　九十一年度易字第四三四三號
　　公　訴　人　臺灣高雄地方法院檢察署檢察官
　　被　　　告　乙○○
右列被告因傷害案件，經檢察官聲請以簡易判決處刑（九十一年度偵字第一九三九四
號），本院認不宜以簡易判決處刑，改依通常程序判決如左：
    主  文
乙○○無罪。
    理  由
一、公訴意旨如附件檢察官聲請簡易判決處刑書所載。
二、按犯罪事實應依證據認定之，無證據不得推定其犯罪事實；又不能證明被告犯罪
    或其行為不罰者，應諭知無罪之判決；刑事訴訟法第一百五十四條、第三百零一
    條第一項分別定有明文。次按事實之認定，應憑證據，如未能發現相當證據，或
    證據不足以證明，自不能以推測或擬制之方法，以為裁判基礎；又認定不利於被
    告之事實，須依積極證據，苟積極證據不足為不利於被告事實之認定時，即應為
    有利於被告之認定，更不必有何有利之證據；又按告訴人之指訴，原在意圖使被
    告受刑事處分，非有其他旁證，尚難單憑告訴人一面之詞據以論罪；此有最高法
    院民國（下同）四十年台上字第八六號、三十年上字第八一六號、七十年台上字
    第一０一五號判例意旨可資參照。且「罪疑惟輕」、「無罪推定」原本即為刑事
    訴訟法之大原則，尤其晚近刑事訴訟制度與憲法保障人權思想相結合下，該二原
    則益形重要，此由最高法院於九十年九月四日以九十年度第七次刑事庭會議決議
    二十五年上字第三七０六號判例（該判例之要旨為：審理事實之法院，對於被告
    之犯罪證據，應從各方面詳予調查，以期發現真實，苟非調查之途徑已窮，而被
    告之犯罪嫌疑仍屬不能證明，要難遽為無罪之判斷。）不再援用，亦可見其端倪
    。
三、本件公訴人認被告乙○○涉犯傷害罪嫌，係以告訴人甲○○之指訴，並有診斷證
    明書一紙在卷可稽為其主要論據，惟訊據被告堅決否認有何傷害犯行，辯稱：我
    沒有毆打告訴人，是告訴人打我父親潘世玉，我大聲喝止她，她以為我要打她，
    心生害怕就隨手拿起我父親的杖跑出去，我要將門關上，她又擠進來，我推她
    出去並將門關上鎖好，她進不來，就拿我父親的杖打我家的前門及後門，我就
    報警處理，我並沒有拿塑膠盤子及杖打她，我只有推她出去，因為我要把門關
    上等語。經查，告訴人固指訴其遭被告持塑膠盤子及杖毆打成傷，惟案發現場
    目擊證人潘世玉（被告之父親）、李錦惠（被告之前妻）均證稱「告訴人徒手毆
    打潘世玉，經被告大聲喝止，告訴人以為被告要打她，心生害怕就隨手拿起潘世
    玉之杖跑出去，被告要將門關上，告訴人又擠進來，被告推告訴人出去並將門
    關上鎖好，告訴人進不來，就拿潘世玉的杖打被告家的前門及後門，被告只有
    推告訴人出去而已，並沒有拿塑膠盤子及杖打她」等語（見本院九十一年十二
    月十二日訊問筆錄）。告訴人雖又指稱其子潘基生有在場目睹案發經過，惟倘若
    其子潘基生確有在場目睹案發經過，此乃一重要之證據，然告訴人迭於警訊及檢
    察官偵查中均未提及此一重要證據（見警卷第一、二頁，偵查卷第七頁、第十五
    、十六頁），遲至本院審理中始提及此事，是此證據之真實性已有可疑，且被告
    辯稱告訴人之子潘基生當時是站在外面，並未目睹案發經過，證人潘世玉、李錦
    惠亦證稱告訴人之子潘基生當時確實是站在外面，並未目睹案發經過（見本院九
    十一年十二月十二日訊問筆錄），本院乃認告訴人之子潘基生當時確未目睹案發
    經過而無傳訊之必要。此外，告訴人固提出診斷證明書一紙指訴被告之傷害犯行
    ，然告訴人所提出之診斷證明書僅能證明告訴人有如診斷證明書所示之受傷事實
    ，尚不能據此推論告訴人所受之傷害係遭被告毆打所致，是該診斷證明書尚不能
    採為對被告不利之證據，再者，在無證人或其他積極證據足以證明被告有毆打告
    訴人之情形下，亦不能僅因告訴人持有上開診斷證明書，而遽認被告有傷害之行
    為。
四、綜上所述各情，衡諸上開規定及判例意旨，尚難僅憑告訴人之指訴即將被告繩以
    刑責，此外，復查無其他積極證據足以證明被告有何公訴人所指傷害之犯行，其
    犯罪不能證明，自應為無罪判決之諭知。
據上論斷，應依刑事訴訟法第三百零一條第一項，判決如主文。
本案經檢察官劉河山到庭執行職務。
中      華      民      國    九十一    年    十  二    月    二十六    日
                                          臺灣高雄地方法院刑事第三庭
                                              法  官  孫  啟  強
右正本證明與原本無異。
如不服本判決，應於判決送達後十日內，向本院提出上訴狀。
                                              書記官  盧  雅  婷
中      華    民      國    九十一    年    十  二    月    二十六    日
